【裁判字號】    95,訴,2663
【裁判日期】    951229
【裁判案由】    偽造有價證券等
【裁判全文】
臺灣板橋地方法院刑事判決              95年度訴字第2663號
公  訴  人  臺灣板橋地方法院檢察署檢察官
被      告  乙○○
選任辯護人  黃柏彰律師
上列被告因偽造有價證券等案件，經檢察官提起公訴（95年度調
偵字第292 號），本院判決如下：
    主  文
乙○○連續意圖供行使之用，而偽造有價證券，處有期徒刑壹年
拾月。緩刑伍年。如附表一所示支票肆紙均沒收。
    事  實
一、乙○○因急需現金週轉，為圖順利向其友人甲○○借款，惟
    甲○○要求借款時須提出客票作為擔保，竟基於意圖自己不
    法所有及偽造有價證券之概括犯意，連續在如附表2 所示時
    間，在其位於臺北縣板橋市○○街84巷13號住處內，於其向
    臺北國際商業銀行華江分行（帳號為00000000號）所申請使
    用如附表1 所示之支票4 紙上，盜蓋其房東王陳英（起訴
    書誤載為王陳秀英）託其保管，代收郵件之印章，而偽造以
    王陳英為發票人之支票4 紙後，並於如附表2 所示時間，
    陸續持上開支票，在臺北縣板橋市○○路247 巷9 弄4 號甲
    ○○住處內，向甲○○佯稱欲以上開支票作為擔保，而陸續
    向甲○○借款，致甲○○陷於錯誤，誤以為上開支票均係王
    陳英所簽發，而先後交付總計新臺幣319,500 元予乙○○
    （詳細借款時間、借款金額、偽造支票時間，借款所供擔保
    之支票，均詳如附表2 所示）。嗣乙○○屆期並未返還借款
    ，經甲○○將支票提示均遭退票後，始悉上情。
二、案經甲○○訴由臺灣板橋地方法院檢察署檢察官偵查起訴。
    理  由
一、證據能力部分：
    按被告以外之人於審判外之言詞或書面陳述，除法律有規定
    者外，不得作為證據，刑事訴訟法第159 條第1 項定有明文
    。又被告以外之人於審判外之陳述，雖不符同法第159 條之
    1 至第159 條之4 之規定，而經當事人於審判程序同意作為
    證據，法院審酌該言詞陳述或書面陳述作成時之情況，認為
    適當者，亦得為證據。當事人、代理人或辯護人於法院調查
    證據時，知有第159 條第1 項不得為證據之情形，而未於言
    詞辯論終結前聲明異議者，視為有前項之同意，此則據同法
    第159 條之5 規定甚明。經查，本件證人甲○○於檢察官訊
    問時所為陳述及臺灣票據交換所退票理由單及偽造之支影本
    各4 紙，雖係被告以外之人於審判外之陳述及書面，惟被告
    及辯護人於本院審判程序均同意作為證據（見本院95年9 月
    29日準備程序筆錄），本院審酌其言詞陳述之情況，認為適
    當，應認有證據能力，合先敘明。
二、訊據被告乙○○對於上揭偽造有價證券之犯行供承不諱，核
    與證人甲○○於檢察官訊問時所述之情節相符（見95年度他
    字第1835號偵查卷第10頁），且有臺灣票據交換所退票理由
    單及偽造之支票影本各4 紙在卷足按（見同上偵查卷第3 至
    6 頁）。被告自白與事實相符，本件事證明確，被告犯行洵
    堪認定，應依法論科。
三、被告行為後，刑法施行法已於民國95年6 月14日增訂第1 條
    之1 ，並自95年7 月1 日施行，將刑法分則編所定罰金之貨
    幣單位均改為新臺幣，並將罰金數額分別提高為30倍或3 倍
    ；另刑法第33條第5 款關於罰金刑之規定、第56條關於連續
    犯之規定、第51條第5 款關於有期徒刑數罪併罰之規定，均
    已於94年2 月2 日修正公布，並同自95年7 月1 日施行。而
    現行刑法第2 條第1 項規定「行為後法律有變更者，適用行
    為時之法律。但行為後之法律有利於行為人者，適用最有利
    於行為人之法律」，即行為後法律有變更者，應為「從舊從
    輕」之比較，針對刑法修正變更之部分，自應就有利或不利
    於被告之一切相關情狀，綜其全部罪刑之結果而為比較，以
    定其應適用之法律，且一經定其應適用之法律後，即需整體
    適用之，除法有明文外，不得任意割裂適用。至緩刑之宣告
    ，其犯罪在新法施行前者，新法施行後，應適用新法第74條
    之規定（最高法院95年第8 次刑事庭會議決議意旨參照）。
    查：
(一)刑法分則編各罪所定罰金之貨幣單位原為銀元，且依修正前
    刑法第33條第5 款規定，罰金刑為一銀元以上，而有關罰金
    與罰金倍數之調整及銀元與新臺幣之折算標準，訂有「罰金
    罰鍰提高標準條例」及「現行法規所定貨幣單位折算新臺幣
    條例」，除罰金以一銀元折算三元新臺幣外，並將72年6 月
    26日以前修正之刑法部分條文罰金數額提高為10倍，其後修
    正者則不再提高倍數，亦即刑法分則各罪罰金數額視上開情
    形分別提高為30倍或3 倍；就刑法第201 條第1 項及第339
    條第1 項規定而言，其罰金部分分別為法定刑度為銀元三千
    元及一千元以下。而95年7 月1 日起，修正後刑法第33條第
    5 款則將罰金刑提高為新臺幣一千元以上，並以百元計算之
    ，且因修正後刑法第33條第5 款所定罰金貨幣單位已改為新
    臺幣，乃增訂刑法施行法第1 條之1 規定，將刑法分則編各
    罪所定罰金之貨幣單位亦配合修正為新臺幣，並為使刑法分
    則編各罪所定罰金之最高數額與修正前趨於一致，規定將罰
    金數額提高為30倍（但72年6 月26日至94年1 月7 日新增或
    修正之條文，就其所定數額提高為3 倍），就刑法第201 條
    第1 項及第336 條第2 項規定而言，罰金部分法定刑度已變
    更為新臺幣九萬元及三萬元以下，經比較前後規定之刑度，
    應以修正前之規定對被告較為有利。
(二)刑法第56條連續犯之規定業經刪除，則被告之犯行，因行為
    後新法業已刪除連續犯之規定，此刪除雖非犯罪構成要件之
    變更，但顯已影響行為人刑罰之法律效果，自屬法律有變更
    ，依新法第2 條第1 項規定，比較新舊法結果，仍應適用較
    有利於被告之行為時法律即舊法論以連續犯。
(三)修正後刑法第55條規定，業已廢除牽連犯之規定。故犯一罪
    而其方法或結果之行為犯他罪名者，依修正前刑法第55 條
    後段規定，認屬牽連犯，應從一重處斷；但依修正後刑法第
    55條規定，則已無牽連犯可資適用，即應將各該犯行以數罪
    併合處罰。是以適用修正前關於牽連犯之規定，自係較為有
    利。
(四)經綜合比較新舊法果，應均以舊法（即行為時法）對被告有
    利，自應依刑法第2 條第1 項前段規定，整體適用行為時之
    修正前刑法第56條、第55條等規定，合先敘明。
四、按行使偽造之有價證券以使人交付財物，本即含有詐欺之性
    質，如果所交付之財物，即係該證券本身之價值，其詐欺取
    財仍屬行使偽造有價證券之行為，不另論以詐欺取財罪；但
    如行使該偽造之有價證券，係供擔保或作為新債清償而借款
    ，則其借款之行為，已屬行使偽造有價證券行為以外之另一
    行為，始應再論以詐欺取財罪，並依牽連犯關係，從一重處
    斷（最高法院90年度台上字第5416號判決參照），是被告偽
    造如附表1 所示之支票4 紙後持向告訴人甲○○行使調借如
    附表2 所示之現金，並以上開4 紙支票供作擔保之行為，係
    犯刑法第201 條第1 項之偽造有價證券罪，及刑法第339 條
    第1 項之詐欺取財罪。被告盜用王陳英印章之行為，為偽
    造有價證券之行為所吸收，偽造有價證券而後行使，行使之
    低度行為應為偽造之高度行為所吸收，僅論偽造有價證券罪
    。本件被告先後4 次偽造有價證券及詐欺取財犯行，時間緊
    接，所犯係構成要件相同之罪名，顯係基於概括犯意反覆為
    之，應依修正前刑法第56條連續犯之規定，均論以一罪，並
    依法加重其刑；被告所犯上開二罪，有方法結果之牽連關係
    ，應從一重之偽造有價證券處斷。又查被告因急需現金週轉
    ，一時疏慮而偽造支票，且其犯罪後已與告訴人甲○○達成
    和解，有和解書1 紙在卷可稽，是被告偽造支票之行為，固
    於法不容，然犯罪之情狀顯可憫恕，本院因認就被告偽造有
    價證券之犯行科以法定最低度刑仍嫌過重，爰依刑法第59條
    規定減輕其刑，並審酌被告之素行狀況、智識程度、犯罪動
    機、手段、目的、所生危害及犯罪後坦承犯行態度良好等一
    切情狀，量處如主文所示之刑。復按被告於行為後，刑法於
    94 年2月2 日修正公布，95年7 月1 日施行，有關緩刑之規
    定，犯罪在新法施行前，新法施行後裁判，緩刑之宣告，應
    適用新法第74條之規定，有最高法院95年度第8 次刑事庭會
    議紀錄可考。查被告前未曾受有期徒刑以上刑之宣告，有臺
    灣高等法院被告前案紀錄表1 件在卷足憑，其因短於思慮，
    致觸犯本案犯行，犯罪後已與告訴人甲○○達成和解，有如
    前述，足認經此次科刑之宣告後，當知所警惕，信無再犯之
    虞，本院認上開對其所宣告之刑，以暫不執行為適當，爰均
    併宣告緩刑五年，以啟自新。至於如附表1 所示偽造之以台
    北國際商業銀行華江分行為付款人、發票人為王陳英之支
    票4 紙，應依刑法第205 條之規定宣告沒收。
據上論斷，應依刑事訴訟法第299 條第1 項前段，刑法第2 條第
1 項前段、第201 條第1 項、第339 條第1 項、修正前刑法第56
條、第55條、修正後刑法第59條、第74條第1 項第1 款、第205
條，罰金罰鍰提高標準條例第1 條前段，判決如主文。
本案經檢察官朱立豪到庭執行職務。
中    華    民    國    95    年    12    月    29    日
                  刑事第十八庭  審判長法  官  連育群
                                      法  官  王綽光
                                      法  官  吳幸娥
以上正本證明與原本無異
如不服本判決應於送達後10日內向本院提出上訴狀
                                      書記官  洪惠玲
中    華    民    國    95    年    12    月    29    日
附表1 ：
┌──┬─────┬──────┬─────┬────┬──────────┐
│編號│支票號碼  │票載發票日  │票面金額  │ 發票人 │   付    款    人   │
├──┼─────┼──────┼─────┼────┼──────────┤
│ 1  │QI0000000 │94年5月31日 │9萬2500元 │王陳英│臺北國際商業銀行華江│
│    │          │            │          │        │分行（帳號：00000000│
│    │          │            │          │        │）                  │
├──┼─────┼──────┼─────┼────┼──────────┤
│ 2  │QL0000000 │94年6月27日 │7萬5000元 │同上    │同上                │
├──┼─────┼──────┼─────┼────┼──────────┤
│ 3  │QL0000000 │94年7月12日 │7萬6000元 │同上    │同上                │
├──┼─────┼──────┼─────┼────┼──────────┤
│ 4  │QL0000000 │94年7月26日 │9萬4000元 │同上    │同上                │
└──┴─────┴──────┴─────┴────┴──────────┘
附表2 ：
┌──┬──────┬───────┬──────┬──────┐
│編號│借 款 時 間 │ 借 款 金 額  │偽造支票時間│供擔保之支票│
├──┼──────┼───────┼──────┼──────┤
│ 1  │94年3月31日 │8萬7500元     │94年3月31日 │附表1 編號1 │
│    │            │              │            │之支票      │
├──┼──────┼───────┼──────┼──────┤
│ 2  │94年4月27日 │7萬1000元     │94年4月27日 │附表1 編號2 │
│    │            │              │            │之支票      │
├──┼──────┼───────┼──────┼──────┤
│ 3  │94年5月12日 │7萬2000元     │94年5月12日 │附表1 編號3 │
│    │            │              │            │之支票      │
├──┼──────┼───────┼──────┼──────┤
│ 4  │94年5月26日 │8萬9000元     │94年5月26日 │附表1 編號4 │
│    │            │              │            │之支票      │
└──┴──────┴───────┴──────┴──────┘
附錄本案論罪科刑法條全文：
中華民國刑法第201條
（有價證券之偽造變造與行使罪）
意圖供行使之用，而偽造、變造公債票、公司股票或其他有價證
券者，處3 年以上10年以下有期徒刑，得併科3 千元以下罰金。
行使偽造、變造之公債票、公司股票或其他有價證券，或意圖供
行使之用，而收集或交付於人者，處1 年以上7 年以下有期徒刑
，得併科3 千元以下罰金。
中華民國刑法第339條
（普通詐欺罪）
意圖為自己或第三人不法之所有，以詐術使人將本人或第三人之
物交付者，處5 年以下有期徒刑、拘役或科或併科1 千元以下罰
金。
以前項方法得財產上不法之利益或使第三人得之者，亦同。
前二項之未遂犯罰之。


司法院資訊處製作；財團法人民間司法改革基金會備份。
